【裁判字號】    90,上易,795
【裁判日期】    900531
【裁判案由】    違反著作權法
【裁判全文】
臺灣高等法院高雄分院刑事判決                      九十年度上易字第七九五號
    上  訴  人  台灣澎湖地方法院檢察署檢察官
    被      告  甲○○
右上訴人因被告違反著作權法案件，不服臺灣澎湖地方法院八十九年度易字第八十一
號、第八十二號中華民國九十年三月二十日第一審判決（起訴案號：臺灣澎湖地方法
院檢察署八十九年度偵字第三五九號、三百六十八號），提起上訴，本院判決如左：
      主  文
上訴駁回。
      理  由
一、公訴意旨略以：被告甲○○係設於澎湖縣馬公市○○路四十四號宏笙唱片行之負
    責人，明知其於民國八十九年七月間，在其所營店內以新台幣（下同）一萬五千
    元之價格，向前來兜售之陳仁澤所購買之伴唱機（機型為現代ＣＲ000000
    0）一台，內所附贈之盜版音樂光碟內所灌錄之「只有你」「不想伊」「心內話
    」「惜別的海岸」等四首歌曲，係未經著作財產權人摩那園唱片股份有限公司之
    同意或授權所重製而成之音樂著作，竟意圖散布，將上述之盜版音樂光碟片及點
    歌簿乙本，作為其店內出售該台伴唱機之贈品而持有並陳列在該店內，嗣於八十
    九年七月十八日十四時三十五分許，在上述唱片行為警查獲，並扣得該台伴唱機
    、盜版音樂光碟乙片及點歌簿乙本等證物，因認被告甲○○涉有犯著作權法第八
    十七條第二款、第九十三條侵害他人著作財產權罪嫌。
二、公訴人認被告甲○○涉嫌意圖散布而陳列侵害著作權之物罪嫌，無非係因被告甲
    ○○被查獲時均將前揭伴唱機陳列於店內販售，且扣得版光碟片一片，而該光
    碟片並未如一般唱片行販售之原版光碟印有唱片公司之名稱、地址、及新聞局審
    核等字樣，被告甲○○又以較市價甚低之價額購入前揭伴唱機，顯係明知上開光
    碟片係版音樂光碟片而侵害他人著作權等語，為其論據。
三、訊之被告甲○○堅詞否認有前揭犯行，辯稱：該伴唱機係以新台幣（以下同）一
    萬五千元向案外人陳仁擇販入，陳仁擇於推銷時，不但親口保證所販售之伴唱機
    內之歌曲均有合法著作權，並出示版權證明書二紙取信，且附贈ＶＣＤ光碟已標
    明為「非賣品」，我根本不知該光碟係屬版光碟，又伴唱機內之歌曲高達幾千
    首，我根本無法一一辨認每首歌究竟有無合法著作權等語。經查：
（一）本件ＶＣＤ伴唱機須與歌本內所附之扣案ＶＣＤ光碟片共同使用，始能播放卡
      拉ＯＫ（即ＶＣＤ光碟機有內建歌曲程式，再搭配ＶＣＤ光碟之程式始有伴唱
      功能），如僅單獨使用伴唱機鍵入歌曲代號，或將扣案之ＶＣＤ光碟置於普通
      光碟機內，均不會產生伴唱效等情，有勘驗筆錄二紙在卷可稽。又檢視扣案之
      光碟機外觀，與一般ＶＣＤ光碟機無異，一般人自無從得知其內部有無內建之
      伴唱歌曲程式；另扣案之光碟片，表面印刷風景圖面，並註明為「非賣品」，
      無任何歌曲名稱或「伴唱」、「卡拉ＯＫ」字樣，且無任何外殼或封面包裝，
      與一般市售的雜誌或書籍附贈之「非賣品」光碟無異，另與市面上販售之侵害
      著作權重製音樂或ＶＣＤ光碟（即版光碟），至少均有近似正版光碟片之外
      殼及封面包裝，且其封面包裝或光碟本身均印有正版光碟之專輯名稱或曲目，
      亦顯有不同。再經原審將該光碟片置於一般光碟機內使用，僅出現無聲之風景
      畫面，有前揭勘驗筆錄可稽（見原審卷第二百三十八頁），準此，尚難僅憑該
      ＶＣＤ光碟機或光碟片之外觀，光碟片未註明唱片公司之名稱、地址、及新聞
      局審核等字樣，即認被告有「明知」為侵害著作權重製物之故意。
（二）再證人即原販售伴唱機之業務員陳仁擇於原審調查時證稱：「（問：你在進貨
      的時候有無向業務員了解著作權的問題？）答：我有問業務員，業務員也有出
      示著作權的證明書（庭呈證明書影本二份）。並且保證絕對有著作權」「（問
      ：伴唱機進貨的時候是否有附帶歌本及ＶＣＤ？【庭呈證物歌本及ＶＣＤ】）
      答：是的。業務員跟我說ＶＣＤ上面印有非賣品三個字，且只能在此伴唱機使
      用」「（問：你賣給被告甲○○幾台？）答：壹台」「（問：被告甲○○有無
      問你著作權的問題？）答：有。我有照業務員告訴我告訴他」「（問：有無出
      示證明書給被告甲○○看？）答：有」（見原審卷第四十二頁、第四十三頁）
      「（問：你賣給被告價格為何？答：壹萬五千元」（見原審卷第四十五頁）等
      語；陳仁擇於本院調查時證稱：「（問：合元這兩家公司沒有公司登記，是你
      拿給被告的？）答：是的，是我上游廠商給我的，我轉給被告的」（見本院刑
      事卷第三十七頁）等語，且有證明書二紙附卷可稽，雖告訴代理人質疑前開證
      明書之真實性，無論該證明書內容是否屬實，其形式上已證明歌曲有合法著作
      權，就買受人而言，實無從苛責其於買受當時尚須查證廠商出具證明書或保證
      書之真實性；即告訴代理人所提出之合法版權伴唱機廣告，亦僅註明「本機內
      含歌曲均獲合法授權」、或「內附所有歌曲已獲得原著作權人正式授權使用」
      等字樣，與陳仁擇所出具之證明書所載「擁有國際版權及中國音樂著作權協會
      登記在案」或「擁有國際版權」等字眼其意無異。參以本件伴唱機及所附之光
      碟內之歌曲高達幾千首，分屬不同公司享有之著作權或已屬公共版權，買受人
      不但無從得知每一首歌曲之著作權享有人，且在機器或光碟片內，亦無法期待
      買受人就每一首歌曲逐一查證是否均有著作權。
（三）另自從ＤＶＤ影音光碟機普遍上市後，一般非伴唱用之ＶＣＤ光碟機，市價已
      低至一千至三千餘元，縱有合法授權之ＤＶＤ伴唱機，價額亦不逾十萬元（如
      附卷之點將家ＳＤＶ─三０八型電腦伴唱機僅售三萬八千元），另告訴代理人
      林福祥亦證稱：「（問：現在市場上之伴唱機價格為何？）答：有行情的大約
      二萬五到二萬七。」（見原審卷第四十五頁）等語，被告甲○○購得前開伴唱
      機，係為販售賺取中間差價，本難以其販入價額比擬市價，再其又係因陳仁擇
      之推銷而販入該伴唱機，而推銷的售價往往又低於市價甚多，如此相互勾稽，
      被告甲○○以一萬五千元購得前開伴唱機，與市價並無明顯偏低。
  綜上所述，被告甲○○係受案外人陳仁擇推銷始購得上開伴唱機，而陳仁擇又向其
  保證伴唱機內之歌曲均有合法版權，並出具證明書；再由扣案之ＶＣＤ伴唱機或光
  碟，又無法明顯辨識是否為侵害著作權之物；另被告甲○○販入該伴唱機之價額並
  非明顯偏低，是無從證明被告甲○○係「明知」侵害他人之著作權，此外，復查無
  其他積極證據足以證明被告甲○○有違反著作權法情事，其犯罪即屬不能證明。
五、原審以不能證明被告甲○○犯罪，依法諭知無罪，核無不合，檢察官循告訴人摩
    那園唱片有限公司聲請上訴指摘原判決不當，為無理由，應予駁回。
據上論斷，應依刑事訴訟法第三百六十八條，判決如主文。
本案經檢察官林應華到庭執行職務。
中    華    民    國      九十      年       五       月      卅一      日
                              臺灣高等法院高雄分院刑事第八庭
                                  審判長法官  郭雅美
                                        法官  莊飛宗
            法官  張盛喜
右正本證明與原本無異。
不得上訴。
                                      書記官  魏文常
中    華    民    國      九十      年       六       月      四        日
                                                                        Ｋ


司法院資訊處製作；財團法人民間司法改革基金會備份。
